臺灣高雄地方法院民事裁定            100年度監宣字第348號
聲  請  人  羅玉芬
應監護宣告  黃聖傑
人                      號
聲請人聲請監護宣告等事件，本院裁定如下：
    主  文
宣告黃聖傑（男，民國○○年○○月○○日生，身份證統一編號：
Ｚ000000000號 ）為受監護宣告之人。
選定羅玉芬（女，民國○○年○月○○日生，身份證統一編號：
Ｚ000000000號）為受監護宣告人黃聖傑之監護人。
指定黃微媄（女，民國○○年○○月○日生，身份證統一編號：
Ｚ000000000號）為會同開具財產清冊之人。
聲請程序費用由受監護宣告人黃聖傑負擔。
    理  由
一、聲請意旨略以：聲請人次子黃聖傑自民國100 年3 月5 日起
    因車禍罹患小腦梗塞血管中風，雖延醫診治但不見起色，近
    日甚且已精神障礙( 或其他心智缺陷) ，致不能為意思表示
    或受意思表示，或不能辨識其意思表示之效果，已達受監護
    宣告之程度，聲請人爰依法聲請本院准予對黃聖傑為監護宣
    告等語。
二、按「對於因精神障礙或其他心智缺陷，致不能為意思表示或
    受意思表示，或不能辨識其意思表示之效果者，法院得因本
    人、配偶、四親等內之親屬、最近一年有同居事實之其他親
    屬、檢察官、主管機關或社會福利機構之聲請，為監護之宣
    告。」，98年11月23日修正生效之民法第14條第1 項定有明
    文。又「法院應於鑑定人前訊問應受監護宣告之人。但有礙
    難訊問之情形或恐有害其健康者，不在此限。」、「監護之
    宣告，非就應受監護宣告之人之精神或心智狀況訊問鑑定人
    後，不得為之。」、「法院為監護之宣告時，應依職權就配
    偶、四親等內之親屬、最近一年有同居事實之其他親屬、主
    管機關、社會福利機構或其他適當之人選定一人或數人為監
    護人，並同時指定會同開具財產清冊之人。」，98年11月23
    日修正生效之民事訴訟法第602 條第1 項、第603 條、民法
    第1111條第1 項亦分別定有明文。
三、經查，聲請人主張之事實，業據提出阮綜合醫院診斷證明書
    、戶籍謄本1 份為證。而本院依法對黃聖傑進行鑑定程序，
    經本院法官親自訊問黃聖傑，其對於法官叫喚其姓名及問題
    ，均無回應，只能無意思傻笑；且經鑑定人林永上醫師鑑定
    後認為：病患（即黃聖傑）生活功能尚可，但判斷功能已喪
    失，容易受誤導，其損傷的部位在中樞腦幹部份，其無法針
    對醫師指示做出手勢，也無法處理自己日常生活事務，恢復
    的可能性極低，屬其他心智缺陷致不能為意思表示，或受意
    思表示，不能辨識其意思表示之效果等語（見本院100 年10
    月4 日鑑定筆錄），是依上揭鑑定結果，黃聖傑因上揭疾病
    致其心智缺陷，影響其判斷能力，已達不能管理處分自己財
    產之程度，應可認定。本院爰依法宣告其為受監護宣告之人
    。
四、次查，聲請人羅玉芬為受監護宣告人黃聖傑之母，有戶籍謄
    本1 份在卷可參，是本院審酌聲請人與受監護宣告人關係密
    切，聲請人亦有意願擔任監護人，是本院認由聲請人擔任監
    護人，應無不當之處，本院爰依上揭法條規定，選定聲請人
    羅玉芬擔任黃聖傑之監護人。又經本院選定之監護人即聲請
    人，自應依民法第1112條規定，負責護養療治受監護宣告人
    王進士之身體及妥善為財產管理之職務，一併敘明。
五、另就指定會同開具財產清冊之人部分，聲請人陳述：請本院
    指定聲請人的女兒黃微媄擔任會同開具財產清冊之人等語。
    本院參酌，黃微媄為受監護宣告人黃聖傑之姊，是本院認由
    其擔任會同開具財產清冊之人，亦無不當，本院爰依上揭法
    條規定，指定黃微媄擔任會同開具財產清冊之人。又依民法
    第1113條準用同法第1099條之規定，於監護開始時，監護人
    即聲請人對於受監護宣告人黃聖傑之財產，應會同黃微媄於
    2 個月內開具財產清冊並陳報法院，併此敘明。
六、依民事訴訟法第608 條第1 項，裁定如主文。
中    華    民    國   100    年    10    月    4     日
                             家事法庭法  官  張俊文
以上正本係照原本作成。
如不服本裁定關於選定監護人及指定會同開具財產清冊之人等部
分，應於送達後10日內向本院提出抗告狀，並繳納抗告費新臺幣
1,000元；其餘關於宣告監護之部分，不得抗告。
中    華    民    國   100    年    10    月    4     日
                                     書記官  沈  蘊